臺灣高等法院刑事判決　　　　　　　　 96年度上易字第325號
上　訴　人
即　被　告　乙○○
上列上訴人因詐欺案件，不服臺灣士林地方法院九十五年度易緝
字第三０號，中華民國九十五年十一月三十日第一審判決（起訴
案號：臺灣士林地方法院檢察署八十八年度偵緝字第五一九號）
，提起上訴，本院判決如下：
    主  文
原判決撤銷。
乙○○連續意圖為自己不法之所有，以詐術使人將本人之物交付
，處有期徒刑陸月，如易科罰金，以參佰元即新台幣玖佰元折算
壹日。
    犯罪事實
乙○○基於意圖為自己不法所有之概括犯意，連續先於八十七年
五月間，向經惠企業有限公司（以下簡稱經惠公司）負責人甲○
○佯稱其為藍天建設股份有限公司（以下簡稱藍天建設公司）股
東，擁有藍天建設公司百分十三之股份，並獲授權招商處理該公
司所興建在臺北縣淡水鎮捷運站前之「站前藍波超級市場及集合
住宅」三棟大樓之水電發包工程，承包金額總價為新臺幣（下同
）二億一千五百萬元，而其有能力將上開水電工程交由經惠公司
承攬等語，使經惠公司陷於錯誤，於八十七年五月十八日，與乙
○○簽訂承諾協議書，由經惠公司以借款名義，交付乙○○二百
萬元，約定於八十七年七月十五日前，經惠公司若能順利承攬前
開工程，則上述借款即權充為佣金，乙○○則提供其所簽發相同
數額之本票一紙作為擔保，以取信於經惠公司。
復於八十七年五月二十五日，承上開概括犯意，再向經惠公司誆
稱，上開工程承包金額可提高至二億四千萬元及藍天建設公司總
經理謝智清另需二百萬元現金週轉，且可於八十七年五月三十一
日清償等語，使經惠公司陷於錯誤，再與乙○○簽訂承諾協議書
，由經惠公司以借款名義，交付乙○○二百萬元，約定於八十七
年七月十五日前，經惠公司若能順利承攬前開工程，則上述借款
即權充為佣金，乙○○則提供其所簽發相同數額之本票一紙及不
知情之黃文相所簽發桃園縣龜山鄉農會為付款人，票面金額各為
一百萬元之支票二紙作為擔保，用以取信於經惠公司，前後共計
詐得四百萬元。
惟經惠公司屆期提示上開支票，均未獲付款，乙○○亦不知去向
，再向藍天建設公司謝智清查詢後，知悉乙○○與藍天建設公司
間並無任何股東或員工關係，始知受騙。
    理  由
甲、程序部分：
  壹、按判決書應分別記載裁判之主文與理由；有罪之判決書並
      應記載「犯罪事實」，且得與理由合併記載，為九十三年
      六月二十三日修正之刑事訴訟法第三百零八條所明定，參
      諸其立法理由為：刑事有罪判決所應記載之事實應係賦予
      法律評價而經取捨並「符合犯罪構成要件」之具體社會事
      實，爰參考日本刑事訴訟法第三百三十五條第一項之立法
      例，將原條文後段所定「並應記載事實」修正為「並應記
      載犯罪事實」，以臻明確。
      按關於非屬犯罪構成要件之犯罪細節，並不屬於有罪判決
      書必要記載之事項，自亦非判決理由所應敘述之範圍（最
      高法院九十四年台上字第六三三八號判決參照）；次按，
      有罪判決書應記載之「犯罪事實」，應係指符合犯罪構成
      要件之具體社會事實，如被告犯罪之時間、地點、手段以
      及其他該當於犯罪構成要件而足資認定既判力範圍之具體
      社會事實；至於構成要件以外之其他適用法律事實，例如
      ：刑罰之加重或減輕事由，可無須在「犯罪事實」欄中記
      載，僅於理由內依刑事訴訟法第三百十條第四款記載其理
      由即足（最高法院九十四年台非第一五二號判決參照），
      合先敘明。
  貳、證據能力認定（參見乙、壹所列證據清單）：
    一、本件證據一被告之供述，被告並未主張無證據能力；另
        證據二、證據七，分別符合刑事訴訟法第一百五十九條
        之一、第一百五十九條之四之傳聞法則之例外規定，而
        均得作為本件之證據。
    二、證據三至六被告並未於本院言詞辯論終結前表示無證據
        能力，復查其取得過程亦無何明顯瑕疵，而應可作為本
        件之證據。
乙、認定犯罪構成要件事實所憑之證據及其認定之理由：
  壹、證據清單：
      證據一：被告乙○○供述（警詢、偵訊、原審、本院）。
      證據二：證人張廷峻、黃文相、謝智清、沈柏臣、范衡生
              、熊開賢、張香奚等證述（偵訊、原審）。
      證據三：承諾協議書二份。
      證據四：被告簽發之本票二紙。
      證據五：黃文相簽發之支票二紙。
      證據六：存證信函一紙。
      證據七：藍天建設公司之公司變更登記表。
  貳、認定之理由：
    一、上揭犯罪事實，業據被告乙○○於本院及原審審理時坦
        承不諱，核與證據二至證據七相符，堪信該自白與事實
        相符。
    二、本件事證明確，被告犯行，洵堪認定。
丙、適用法律：
  壹、新舊法比較：
    一、按行為後法律有變更者，適用行為時之法律。但行為後
        之法律有利於行為人者，適用最有利於行為人之法律，
        刑法第二條第一項定有明文。
        本件被告犯罪行為完成時間係在八十七年七月十五日，
        依中華民國刑法施行法第十條之一，中華民國九十四年
        一月七日修正公布之刑法，自九十五年七月一日施行，
        而有依上開規定比較新舊法之必要。
    二、刑法三十三條第五款有關罰金刑之規定，修正前係規定
        一元以上（按銀元）；修正後係規定新台幣一千元以上
        ，以百元計算之，比較新舊法條自以修正前之規定較有
        利於行為人。
  　三、被告行為後，刑法第五十六條連續犯之規定，業於九十
        四年二月二日修正公布刪除，定於九十五年七月一日施
        行，則被告之犯行，因行為後新法業已刪除連續犯之規
        定，此刪除雖非犯罪構成要件之變更，但顯已影響行為
        人刑罰之法律效果，自屬法律有變更，依新法第二條第
        一項規定，比較新、舊法結果，仍應適用較有利於被告
        之修正前刑法論以連續犯（最高法院九十五年第八次刑
        事庭會議決議參照）。
    四、按比較新舊法時應就「罪刑」有關之共犯、未遂犯、想
        像競合犯、牽連犯、連續犯、結合犯、以及累犯加重、
        自首減輕暨其他法定加減原因（如身分加減）與加減例
        等一切情形，綜其全部罪刑之結果而為比較（參見最高
        法院前揭決議）。
        本件前開新舊法比較之結果，均應適用修正前之法律論
        處，爰勿庸再為綜合比較。
    五、本件被告於犯罪時之刑法第四十一條第一項前段規定：
        「犯最重本刑為五年以下有期徒刑以下之刑之罪，而受
        六個月以下有期徒刑或拘役之宣告，因身體、教育、職
        業、家庭之關係或其他正當事由，執行顯有困難者，得
        以一元以上三元以下折算一日，易科罰金」，又被告行
        為時之易科罰金折算標準，修正前罰金罰鍰提高標準條
        例第二條前段（現已刪除）規定，就其原定數額提高為
        一百倍折算一日，則本件被告行為時之易科罰金折算標
        準，應以銀元三百元折算一日，經折算為新臺幣後，應
        以新臺幣九百元折算為一日。惟九十五年七月一日修正
        公布施行之刑法第四十一條第一項前段則規定：「犯最
        重本刑為五年以下有期徒刑以下之刑之罪，而受六個月
        以下有期徒刑或拘役之宣告者，得以新臺幣一千元、二
        千元或三千元折算一日，易科罰金」比較修正前後之易
        科罰金折算標準，以九十五年七月一日修正公布施行前
        之規定，較有利於受刑人，則應依刑法第二條第一項前
        段，適用行為時即修正前刑法第四十一條第一項前段規
        定，定其折算標準。
        惟上開易刑處分與罪刑並無相關，依此，則勿庸與前述
        與罪刑相關之部分為綜合全部結果再為比較。
  貳、勿庸為新舊法比較部分：
      依中華民國刑法施行法第一條之一規定：「九十四年一月
      七日刑法修正時，刑法分則編未修正之條文定有罰金者，
      自九十四年一月七日刑法修正後，就其所定數額提高為三
      十倍，但七十二年六月二十日至九十四年一月七日新增或
      修正之條文，就其所定數額提高為三倍。」
      本件被告所犯刑法第三百三十九條第一項之罪，依上開修
      後之規定，均提高為三十倍，比較新舊法，其罰金刑度均
      相同，應依一般法律適用原則，而適用裁判時法。
  參、論罪：
    一、核被告乙○○意圖為自己不法之所有，以詐術使人將本
        人之物交付，所為係犯刑法第三百三十九條第一項之罪
        。
    二、連續犯：又其先後二次犯行，時間緊接，犯罪構成要件
        相同，顯係基於概括犯意反覆為之，為連續犯，應依修
        正前刑法第五十六條以一罪論。
丁、科刑審酌：
  壹、主刑部分：
    一、法定加重原因：
      １、連續犯：被告為連續犯，應依修正前刑法第五十六條
          以一罪論，並依法加重其刑。
    二、法定減輕原因：無。
    三、依刑法第五十七條，審酌被告下列事項：
      １、犯罪動機、目的係為牟取不法利益。
      ２、犯罪時未受到任何刺激。
      ３、犯罪手段尚屬平和。
      ４、犯罪行為人目前從事房屋仲介業生活狀況尚正常。
      ５、犯罪行為人前有違反電信法經判處徒刑之前科紀錄，
          品行尚可。
      ６、犯罪行為人學歷為國中肄業，智識程度不高。
      ７、犯罪行為人與被害人並不熟識。
      ８、犯罪行為人違反義務之程度不高。
      ９、犯罪並未產生危險或損害不高。
      １０、犯罪後態度良好坦承犯行不諱，且與被害人達成和
            解，應已知所悔悟。
    四、科刑審酌情形：爰審酌被告上開情節，量處如主文所示
        之刑。
    五、易科罰金：被告主刑宣告部分符合修正前刑法第四十一
        條第一項之規定，應依法諭知易科罰金之折算標準。
  貳、從刑部分：無。
戊、原判決撤銷之理由：
  壹、原審對被告論罪科刑之判決，固非無見。惟查：
    一、刑法第三百三十九條第一項並未經修正，原審就此部分
        亦為新舊法之比較，尚有未洽。
    二、本件被告於本院審理期間業已和被害人達成和解，且先
        給付被害人三十萬元，其餘分期給付，此有被告所提和
        解書一份在卷可稽，犯後態度良好，本院斟酌被告所犯
        情狀，認原審量刑尚有過重，亦有不當。
  貳、被告以已和被害人和解請求本院諭知緩刑而提起上訴，惟
      被告前此曾受有期刑徒刑宣告，與緩刑條件未符，此部分
      上訴請求尚無理由，然原判決既有上揭不當之處，自應由
      本院予以撤銷改判。
據上論斷，應依刑事訴訟法第三百六十九條第一項前段、第三百
六十四條、第二百九十九條第一項前段；刑法第二條第一項前段
、第三百三十九條第一項、修正前刑法第五十六條、第四十一條
第一項前段；刑法施行法第一之一條第一項、第二項，判決如主
文。
本案經檢察官呂丁旺到庭執行職務。
中　　華　　民　　國　　96　　年　　 5　　月　　31　  日
　　　　　　　　　刑事第十八庭  審判長法　官　溫耀源
　　　　　　　　　　　　　　　　　    法　官  段景榕
　　　　　　　 　 　　　　　　　　　　法　官  陳健順
以上正本證明與原本無異。
不得上訴。
　　　　　　　　　　　　　　　　　　　書記官　陳菊珍
中　　華　　民　　國　　96　　年　　6 　　月　　1 　　日
附錄論罪法條：
刑法第三百三十九條第一項。
意圖為自己或第三人不法之所有，以詐術使人將本人或第三人之
物交付者，處5年以下有期徒刑、拘役或科或併科1千元以下罰金
。
